臺灣板橋地方法院刑事判決　　　　　　　100年度易字第878號
公　訴　人　臺灣板橋地方法院檢察署檢察官
被　　　告　王睿烽
上列被告因詐欺案件，經檢察官提起公訴（99年度偵字第29022
號），本院判決如下：
    主  文
王睿烽幫助意圖為自己不法之所有，以詐術使人將本人之物交付
，處拘役肆拾日，如易科罰金，以新臺幣壹仟元折算壹日。
    事  實
一、王睿烽預見將自己之金融帳戶提供予不熟識之人使用，可能
    遭利用作為詐欺取財犯罪之取款工具，竟仍不違背其本意，
    而基於幫助詐欺取財之不確定故意，於民國99年9 月15日15
    時20分許，在臺北縣板橋市（現改制為新北市板橋區，下同
    ）館前西路上之「錢櫃KTV 」前，將其前向中華郵政股份有
    限公司三峽橫溪郵局申請開立帳號000-00000000000003號帳
    戶之提款卡，交付予姓名年籍不詳、自稱「楊經理」成年男
    子之同夥，並以電話向「楊經理」告知該提款卡之密碼，使
    「楊經理」及其同夥得以使用上開帳戶提領款項，以此方法
    ，幫助「楊經理」及其同夥向他人實行詐欺取財犯罪。嗣上
    開向王睿峰收集金融帳戶使用之「楊經理」及其同夥，隨即
    基於意圖為自己不法所有之犯意，實行下列行為：
  (一)由不詳女子自稱「小艾」，冒充係網路鐘點情人，以電話向
    許順捷佯稱：伊答應與許順捷約會，惟為辨識許順捷是否為
    軍警人員，要求許順捷持提款卡操作自動櫃員機予以確認云
    云，致許順捷陷於錯誤，於99年9 月15日21時49分許，依指
    示操作自動櫃員機，而將新臺幣（下同）5,001 元轉帳存入
    王睿峰提供之上開帳戶，隨即遭「楊經理」或其同夥提領一
    空。
  (二)自99年9 月15日19時50分許起，由不詳之人冒充係雅虎奇摩
    公司及銀行服務人員，以電話向莊舒伊佯稱：莊舒伊先前以
    網路交易方式購物，誤設為重複扣款，須持提款卡操作自動
    櫃員機以取消自動扣款功能云云，致莊舒伊陷於錯誤，於同
    日20時11分許，依指示操作自動櫃員機，而將29,989元轉帳
    存入王睿峰提供之上開帳戶，隨即遭「楊經理」或其同夥提
    領一空。
  (三)自99年9 月15日20時40分許起，由不詳之人冒充係雅虎奇摩
    公司及郵局服務人員，以電話向林宛君佯稱：林宛君先前以
    網路交易方式購物，誤設為重複扣款，須持提款卡操作自動
    櫃員機以取消自動扣款功能云云，致林宛君陷於錯誤，於同
    日某時，依指示操作自動櫃員機，而將5,998 元轉帳存入王
    睿峰提供之上開帳戶，隨即遭「楊經理」或其同夥提領一空
    。
  (四)自99年9 月15日21時時許起，由不詳之人冒充係雅虎奇摩公
    司及銀行服務人員，以電話向黃安琪佯稱：黃安琪先前以網
    路交易方式購物，誤設為重複扣款，須持提款卡操作自動櫃
    員機以取消自動扣款功能云云，致黃安琪陷於錯誤，於同日
    22時6 分許，依指示操作自動櫃員機，而將3,176 元轉帳存
    入王睿峰提供之上開帳戶。嗣因許順捷、莊舒伊、林宛君、
    黃安琪等人察覺受騙，報警處理，始循線查悉上情。
二、案經莊舒伊、黃安琪訴由臺北縣（現改制為新北市）政府警
    察局三峽分局報請臺灣板橋地方法院檢察署檢察官偵查起訴
    。
    理  由
一、證據能力部分：按被告以外之人於審判外之言詞或書面陳述
    ，除法律有規定者外，不得作為證據，刑事訴訟法第159 條
    第1 項固定有明文。惟被告以外之人於審判外之陳述，雖不
    符同法第159 條之1 至之4 之規定，而經當事人於審判程序
    同意作為證據，法院審酌該言詞陳述或書面陳述作成時之情
    況，認為適當者，亦得為證據；當事人、代理人或辯護人於
    法院調查證據時，知有第159 條第1 項不得為證據之情形，
    而未於言詞辯論終結前聲明異議者，視為有前項之同意，此
    亦據同法第159 條之5 規定甚明。查本件被告、檢察官於本
    院準備程序中均未就證據能力提出爭執，且迄於言詞辯論終
    結前，亦未就本院所調查之證據主張有刑事訴訟法第159 條
    第1 項不得為證據之情形，應認均已同意得作為本案之證據
    。從而，下述之證據資料縱有屬傳聞證據，且不符刑事訴訟
    法第159 條之1 至之4 之規定者，經本院審酌各該證據資料
    作成時之一切客觀情況，認無不適當之情事，均認有證據能
    力，合先敘明。
二、訊據被告王睿峰固坦承伊於99年9 月15日15時20分許，在臺
    北縣板橋市○○○路上之「錢櫃KTV 」前，有將其前向中華
    郵政股份有限公司三峽橫溪郵局申請開立帳號000-00000000
    000000號帳戶之提款卡，交付予姓名年籍不詳、自稱「楊經
    理」成年男子之同夥，並以電話向「楊經理」告知該提款卡
    之密碼無訛，惟矢口否認有何幫助詐欺之犯行。辯稱：伊曾
    在電腦網路上刊登擬應徵送貨司機之訊息，嗣「楊經理」主
    動打電話與伊聯絡，表示會派另一個人向伊收取身分證、駕
    照影本及郵局提款卡，伊始於上揭時間、地點將之交付予不
    詳之人，並向「楊經理」告知該提款卡之密碼，伊當時沒有
    多想，之後才覺得這種情況很奇怪云云。經查：
  (一)被害人許順捷、莊舒伊、林宛君、黃安琪等人，遭不詳之人
    以上揭詐術，致均陷於錯誤，而依指示操作自動櫃員機，各
    將5,001 元、29,989元、5,998 元、3,176 元轉帳存入中華
    郵政股份有限公司三峽橫溪郵局帳號000-00000000000003號
    帳戶乙節，業據被害人許順捷、莊舒伊、林宛君、黃安琪等
    人於警詢時指述明確，並有自動櫃員機交易明細表、存摺內
    頁影本（見偵卷第16至20頁）、中華郵政股份有限公司板橋
    郵局函送之帳戶交易資料（見偵卷第28頁）附卷可稽，顯見
    該不詳之人係利用被害人不設防心理而實行詐欺取財犯罪，
    當無疑義。
  (二)上開被害人轉帳存入金錢之中華郵政股份有限公司三峽橫溪
    郵局帳號000-00000000000003號帳戶，係被告前於97年7 月
    17日所申請開立，此為被告供承無訛，且有中華郵政股份有
    限公司板橋郵局函送之開戶基本資料影本在卷可證（見偵卷
    第26、27頁）。而上開帳戶之所以會淪為他人使用，係被告
    自己於99年9 月15日15時20分許，在臺北縣板橋市○○○路
    上之「錢櫃KTV 」前，將上開帳戶之提款卡交付予姓名年籍
    不詳、自稱「楊經理」成年男子之同夥，並以電話向「楊經
    理」告知該提款卡之密碼所致，亦據被告供認不諱。按在郵
    局或銀行等金融機構開立存款帳戶，乃係作為個人理財、流
    通資金之用，具有強烈之屬人性，依目前社會現況，在金融
    機構申請開設存款帳戶，鮮有特殊之資格限制，一般民眾通
    常均可申請於存入最低開戶金額後開立，且同一人可在不同
    之金融機構申請數個帳戶使用，此乃眾所周知之事。故依一
    般人之社會經驗，若遇有不熟識之人不欲使用該人自己名義
    之金融帳戶，反而要求別人提供帳戶使用者，對於該等帳戶
    是否係供合法使用，衡情絕無不起疑心之理。況近年以來，
    利用電話以各式藉口要求被害人轉帳或匯款至特定帳戶之詐
    財手法，社會上迭有所聞，而被告為具備通常智識程度之成
    年人，對此洵難一概諉為不知。雖被告以前詞置辯，惟被告
    對於「楊經理」之姓名年籍、住址等資料一無所悉，竟然相
    約在上址「錢櫃KTV 」前，任意將上開帳戶之提款卡交付之
    ，並告以密碼，且對於當時「楊經理」為何要求伊交付提款
    卡並告知密碼乙節，無從為合理之說明，僅謂：對方跟我說
    要身分證、駕照影本及提款卡、存摺，對方沒有說為何要提
    款卡及存摺云云（見本院卷第13頁反面）。再參以被告供承
    伊知悉提款卡是要領錢用的、提款卡設有密碼是為了防止別
    人拿去領錢等語（見本院卷第23頁）。凡此，堪認被告當時
    對於一般應徵工作者為何必須交付提款卡給雇主並告知密碼
    ？「楊經理」向其收取提款卡並探知密碼之真正動機為何？
    豈有可能完全不加懷疑。從而，被告對於上開向其收集金融
    帳戶使用之「楊經理」，可能係利用其所提供之帳戶，作為
    詐欺取財犯罪之用，使偵查機關不易追查，事前應已預見，
    竟仍將其前向金融機構所申請上開帳戶之提款卡交付予「楊
    經理」之同夥，並以電話向「楊經理」告知該提款卡之密碼
    ，足使「楊經理」及其同夥得以使用上開帳戶提領款項，顯
    有容認犯罪事實發生之本意，其有幫助該不詳之人利用其金
    融帳戶實行詐欺取財犯罪之不確定故意及行為甚明。
  (三)綜上所述，被告上揭所辯尚不足採為對其有利之論據，本案
    事證已臻明確，被告幫助詐欺取財之犯行堪予認定，應依法
    論科。
三、按幫助犯之成立，行為人主觀上須有幫助故意，客觀上須有
    幫助行為，意即對於犯罪與正犯有共同之認識，而以幫助之
    意思，對於正犯資以助力，而未參與實施犯罪之行為者而言
    。本案被告將上開帳戶之提款卡交付予姓名年籍不詳、自稱
    「楊經理」成年男子之同夥，並向「楊經理」告知該提款卡
    之密碼，使上開帳戶淪為「楊經理」及其同夥之用，供渠等
    作為實行詐欺取財犯罪之取款工具，應係基於幫助他人實行
    詐欺取財犯罪之意思，且所為提供帳戶之行為，亦屬刑法詐
    欺取財罪構成要件以外之行為。是核被告所為，係犯刑法第
    30條第1 項前段、第339 條第1 項之幫助詐欺取財罪。被告
    係幫助他人犯罪，依刑法第30條第2 項規定，按正犯之刑減
    輕之。被告以1 個交付行為，提供1 個帳戶給「楊經理」及
    其同夥使用，嗣「楊經理」及其同夥藉以對被害人許順捷、
    莊舒伊、林宛君、黃安琪等人實行詐欺取財犯行，侵害數個
    財產法益，為同種想像競合犯，應依刑法第55條規定，從一
    重處斷，論以一罪。爰審酌被告任意提供金融帳戶給不詳之
    人使用，所為已影響社會正常交易安全，增加被害人尋求救
    濟之困難，並使犯罪之追查趨於複雜，惟念其前無任何犯罪
    科刑處罰紀錄，素行尚佳，兼衡其犯罪之動機、目的、手段
    、被害人受損程度及犯罪後之態度等一切情狀，量處如主文
    所示之刑，並諭知如易科罰金之折算標準，以示懲儆。
據上論斷，應依刑事訴訟法第299 條第1 項前段，刑法第30條第
1 項前段、第2 項、第339 條第1 項、第55條、第41條第1 項前
段，刑法施行法第1 條之1 ，判決如主文。
本案經檢察官陳旭華到庭執行職務。
中    華    民    國   100    年    6     月    8     日
                  刑事第九庭  審判長法  官  李幼妃
                                    法  官  鄭凱文
                                    法  官  朱嘉川
以上正本證明與原本無異。
如不服本判決應於收受送達後10日內向本院提出上訴書狀，並應
敘述具體理由；其未敘述上訴理由者，應於上訴期間屆滿後20日
內向本院補提理由書（均須按他造當事人之人數附繕本）「切勿
逕送上級法院」。
                                    書記官  林伶芳
中    華    民    國   100    年    6     月    10    日
附錄本案論罪科刑法條全文：
中華民國刑法第339 條：
意圖為自己或第三人不法之所有，以詐術使人將本人或第三人之
物交付者，處5 年以下有期徒刑、拘役或科或併科1 千元以下罰
金。
以前項方法得財產上不法之利益或使第三人得之者，亦同。
前二項之未遂犯罰之。